【裁判字號】    89,易,2594
【裁判日期】    890731
【裁判案由】    違反能源管理法
【裁判全文】
臺灣高雄地方法院刑事判決                        八十九年度易字第二五九四號
    公  訴  人  臺灣高雄地方法院檢察署檢察官
    被      告  乙○○
右列被告因違反能源管理法案件，經檢察官提起公訴（八十九年度偵字第一０三七八
號）及移送併案辦審理（八十九年偵字第一三四六二號），本院判決如左：
    主  文
乙○○連續隱匿公務員委託第三人掌管之物品，處有期徒刑陸月，緩刑貳年，緩刑期
內付保護管束。
玻璃纖維槽壹只、馬達壹組、加油槍貳支、加油估價單壹本、柴油壹仟柒佰公升均沒
收。
    事  實
一、乙○○明知柴油係中央主管機關即經濟部依能源管理法指定之能源產品，其銷售
    業務非經許可不得經營，竟未經濟部許可，自民國八十九年五月六日上午七時許
    起，在高雄市前鎮區台糖大型停車場內，向載運柴油至該處兜售之不詳年籍姓名
    成年男子，以每公升新台幣（下同）九元之價格購入近三千公升柴油後，並在該
    處裝設油槽、加油機等物，私設加油站，再以每公升十元之價格銷售予不特定貨
    車司機營利，經營柴油之銷售業務。嗣於同日上午十時十五分許在上址，乙○○
    為司機甲○○所駕駛之拖板車加油時，為高雄市政府警察局前鎮分局及行政院海
    岸巡防署高雄市機動查緝隊當場查獲，且扣得加油槍一支、加油單一本及由公務
    員委託乙○○代為保管之柴油二千五百公升、儲油槽一只、馬達一組，乙○○亦
    出具保管收據同意保管之責，詎乙○○竟利用此一受託保管公務員已扣押物品之
    機會，再承上開銷售柴油之營業犯意，及隱匿該柴油之概括犯意，銷售前開保管
    之柴油，而連續隱匿公務員委託其掌管之柴油，嗣於同年六月十三日下午二時許
    在上址，乙○○以每公升五元價格出售前開柴油予陳景文，並為陳景文所駕駛之
    小貨車加油時，再度為行政院海岸巡防署高雄市機動查緝隊當場查獲，並扣得加
    油槍一支及原先交付乙○○保管之儲油槽一只、馬達一組、剩餘之柴油一千七百
    公升。
二、案經高雄市政府警察局前鎮分局移送臺灣高雄地方法院檢察署檢察官偵查起訴及
    移送併案審。
    理  由
一、訊據被告乙○○固承坦有於右揭時、地販售柴油予甲○○之事實，惟矢口否認有
    隱匿公務員委託第三人掌管物品之犯行，辯稱：因保管之柴油之儲油槽會漏，且
    有人會偷抽油，當時因陳景文的車子剛好沒有油，他叫我給他一些，遂給他約四
    公升的柴油，沒有將警方交付保管之柴油再行出售他人云云。經查，被告於警偵
    訊及本院調查時對自一不詳姓名之成年男子以每公升九元購入近三千公升之柴油
    ，並以每公升十元之價格售予不特定人，經警查獲後，將前開二千五百公升柴油
    交被告保管，復以保管之柴油以每公升五元之價格賤賣予司機陳景文，及原保管
    之二千五百公升柴油僅剩一千七百公升並等事實均坦承不諱，並經證人甲○○、
    陳景文於警訊時證述屬實；而上開查獲之油品，經抽樣送請中國石油股份有限公
    司鑑定，該油樣經化驗結果，確符合能源管理法所稱「石油及其產品」與經濟部
    經八八能字第八八四六二二一九號公告能源產品認定基準之「柴油」規範相符，
    有該公司八十九年七月十日高處（八九）高執字第八九０七０一七三號函附卷可
    參。被告雖於本院審理時以前開情詞置辯，惟參酌前開油品係被告以每公升九元
    之價格購得，被告購入柴油目的既在營利，且新購入不久，尚未回收成本，自當
    加以細心保管，豈會任其儲油槽破損致有漏油之情形發生，又未向查扣之警員回
    報，而有違常情；況被告既同意受託保管查獲之二千五百公升柴油，並經警員告
    知其看守保管之責，有八十九年五月六日查獲刑事案件扣贓證物暫行交付保管證
    明收據一紙在卷可參，被告應知其應負之責，豈有隨意任人竊取而不加聞問制止
    之理；再者，交付被告保管之二千五百公升柴油，於第二次查獲被告販售予司機
    陳景文時僅剩一千七百公升之事實，業據被告自承在卷，並有經濟部取締違法營
    油品會報執行小組配合警方取締地下油行現場查獲物品登記表記載數量為一千七
    百公升可稽，是查扣時已有八百公升柴油不存在，而為警再度查獲時，又確為陳
    景文之小貨車加油，有為他人加油之事實存在，且參以證人陳景文於警訊中之證
    述以觀，當時應係被告初為陳景文加油之際即被查獲，故僅加了四公升之柴油，
    而非只要加四公升之油品甚明，另被告於八十九年六月十三日警訊時已知柴油僅
    剩一千七百公升，雖供稱自八十九年五月六日被查獲後即停業，六月十三日才繼
    續販賣等情，但對柴油為何減少八百公升並未辯解，益證被告確有再行出售受保
    管之油品而致隱匿公務員交付其保管之物品犯行無訛，是其上開所辯無非避重就
    輕卸責之詞，要無足採，此外復有扣案之乙○○所有供銷售柴油用之玻璃纖維槽
    壹只、馬達壹組、加油槍貳支、加油估價單壹本及查獲刑事案件扣贓證物暫行交
    付保管明收據二紙在卷可資佐憑。本件事證已臻明確，被告犯行洵堪認定。
二、按柴油為行政院經濟部公告指定之能源產品，其銷售業務非經許可不得經營，核
    被告乙○○銷售柴油，且將警方交扣押委託其保管之柴油售予他人而隱匿，所為
    係犯能源管理法第二十條之一未經許可經營中央主管機關指定之能源產品銷售業
    務罪及刑法第一百三十八條之隱匿公務委託第三人掌管物品罪。被告多次隱匿銷
    售扣案柴油，時間密接，所犯構成要相同，顯係基於概括犯意反覆為之，為連續
    犯，應依刑法第五十六條規定論以一罪。被告所犯上開二罪，係一行為觸犯二罪
    名，為想像競合犯，依刑法第五十五條之規定，從一較重之刑法第一百三十八條
    隱匿公務員職務上委託第三人掌管之物品罪處斷。又被告先後多次經營柴油買賣
    行為，均包括於一個經營銷售柴油業務之範疇，為實質一罪，僅成立單純一個未
    經許經營柴油銷售業務罪名，就銷售柴油予陳景文部分及隱匿公務職務上委託第
    三人掌管物品等行為，起訴書雖未敘及，然與起訴事實既有實質一罪及有想像競
    合犯裁判上一罪關係，均為起訴效力所及，本院自應併予審理。爰審酌被告於第
    一次為警查獲後仍不知悔改，並將扣押交付保管之油品銷售他人，顯見輕忽法紀
    與僥倖之心，本不宜輕縱，惟念其因一時貪圖小利，致罹刑章，銷售期間不長，
    所得非多，且坦承部分犯行，態度良好等一切情狀，量處如主文所示之刑，以示
    懲儆。又被告雖於八十年間曾受有期徒刑以上刑之宣告，惟執行完畢後五年內未
    曾受有期徒刑以上刑之宣告，有被告全國前案紀錄表附卷可按，被告因一時失慮
    ，致罹刑章，犯後坦承部分犯行並深具悔意，經此刑之宣告，應知所警惕諒無再
    犯之虞，本院認暫不執行其刑為適當，予以宣告緩刑二年，並於緩刑期內付保護
    管束，以啟自新。扣案之柴油壹仟柒佰公升，係被告未經許可銷售之能源產品，
    應依能源管理法第二十條之一後段規定宣告沒收，另玻璃纖維槽壹只、馬達壹組
    、加油槍貳支、加油估價單壹本為被告所有，供本件未經許可銷售柴油設備業務
    犯罪所用之物，業經被告供明在卷，合依刑法第三十八條第一項第二款之規定，
    併予宣告沒收。
據上論斷，應依刑事訴訟法第二百九十九條第一項前段，能源管理法第二十條之一，
刑法第十一條前段、第一百三十八條、第五十五條、第五十六條，第七十四條第二款
、第九十三條第一項、第三十八條第一項第二款，判決如主文。
本案經檢察官詹美鈴到庭執行職務
中      華      民      國    八十九    年      七      月    三十一    日
                              臺灣高雄地方法院刑事第三庭
                                  審判長法  官  宋明中
                                        法  官  古振暉
                                        法  官  柯彩燕
右正本證明與原本無異。
如不服本判決，應於判決送達後十日內，向本院提出上訴狀。
                                        書記官  楊真芬
中    華    民    國      八十九      年      八      月      三      日


司法院資訊處製作；財團法人民間司法改革基金會備份。
